【裁判字號】    98,訴,2525
【裁判日期】    981211
【裁判案由】    損害賠償等
【裁判全文】
臺灣臺中地方法院民事裁定  98年度訴字第2525號
原      告  丁○○
被      告  澄清綜合醫院中港分院
法定代理人  乙○○
訴訟代理人  戊○○
            丙○○
被      告  華南產物保險股份有限公司
法定代理人  己○○
上列當事人間請求損害賠償事件，經本院刑事庭移送前來（98年
度附民字第155號），本院裁定如下：
    主    文
原告之訴駁回。
訴訟費用由原告負擔。
    理    由
一、按因犯罪而受損害之人，於刑事訴訟程序得附帶提起民事訴
    訟，對於被告及依民法負賠償責任之人，請求回復其損害。
    刑事訴訟法第487條第1項定有明文。依上開規定，得於刑事
    訴訟程序提起附帶民事訴訟者，以因犯罪而受損害之人為限
    ，亦即以個人私權，因起訴之犯罪事實之侵害，致生損害者
    始得提起刑事附帶民事訴訟。又於刑事程序附帶提起之民事
    訴訟，其提起合法與否，應依刑事訴訟法之規定予以判斷，
    如有不合法者，縱經刑事庭以裁定移送於民事庭，其訴之不
    合法不因移送民事庭而受影響，不得將關於獨立民事訴訟追
    加他訴之法規，溯及於附帶民事訴訟提起之時而適用之，受
    移送之民事庭應認原告之訴為不合法以裁定駁回之（最高法
    院66年台上字第1094號判例意旨及41年度台上字第50號判決
    、41年度台抗字第58號裁定、86年度台抗字第124號裁定參
    照）。
二、原告起訴主張：原告於民國（下同）97年10月17日晚間9許
    ，在台中市○○區○○路、光明路交岔路口，遭另一被告甲
    ○○（被告甲○○部分另行審結）駕車撞及而受有第4、5腰
    椎椎間盤突出症合併神經壓迫之傷害，經送被告澄清綜合醫
    院中港分院（下稱被告澄清醫院）治療，被告澄清醫院竟因
    被告甲○○之要求，即拒絕交付醫療收據予原告，並扣留原
    告之醫療費用押金，顯然被告澄清醫院係利用業務上之方便
    ，幫助被告甲○○詐騙原告之醫療費用押金，而被告華南產
    物保險股份有限公司（下稱被告華南保險公司）依被告甲○
    ○之要求，轉而要求原告簽署收到醫療理賠金之收據，並要
    求原告放棄強制汽車責任險之所有理賠金，上開要求與原告
    與被告甲○○在原告住院治療期間所談不一致等語。並請求
    判決：(一)被告澄清醫院應歸還醫療收據並退回押金予原告。
    (二)被告華南保險公司應確認強制汽車責任險理賠。
三、依原告之前開主張，原告縱然曾因請求被告澄清醫院交付醫
    療費用收據及退還押金、請求被告華南保險公司確認並給付
    強制汽車責任險之保險理賠金遭拒而受有損害，亦係分別因
    其基於與被告澄清醫院間醫療契約及強制汽車責任保險法第
    7條暨被告甲○○與被告華南保險公司間之保險契約所生糾
    紛，並非因另被告甲○○之過失傷害行為所致之直接損害，
    依首開規定及說明，原告就其對被告澄清醫院、華南保險公
    司之請求部分，自不得於本院98年度交易字第39號被告甲○
    ○被訴過失傷害案件提起刑事附帶民事訴訟，是原告就被告
    澄清醫院、華南保險公司部分提起本件刑事附帶民事訴訟難
    認為合法，應予駁回。
四、依民事訴訟法第249條第1項第6款、第95條、第78條，裁定
    如主文。
中    華    民    國    98    年    12    月    11    日
                  民事第二庭    法  官  呂麗玉
正本係照原本作成。
如不服本裁定應於送達後10日內向本院提出抗告狀，並繳納抗告
費新臺幣1000元。
中    華    民    國    98    年    12    月    11    日
                                書記官


司法院資訊處製作；財團法人民間司法改革基金會備份。
